【裁判字號】    95,裁,2171
【裁判日期】    950928
【裁判案由】    有關人事行政事務
【裁判全文】
最  高  行  政  法  院  裁  定
                                     95年度裁字第02171號
抗  告  人  甲○○
上列抗告人因與相對人高雄市左營區公所間有關人事行政事務事
件，對於中華民國94年12月28日高雄高等行政法院94年度訴字第
747號裁定提起抗告，本院裁定如下︰
    主  文
抗告駁回。
抗告訴訟費用由抗告人負擔。
    理  由
一、按抗告法院認抗告為不合法或無理由者，應為駁回抗告之裁
    定。
二、本件相對人民國（下同）91年7月2日高市左區民字第091000
    7902號函高雄市政府，主旨載明：「本區調解委員會秘書甲
    ○○（抗告人）辦理調解等業務，因工作消極、為民服務態
    度欠佳擬調整其職務，改派課員王明德擔任，謹報請  鑒核
    。」等語，抗告人認為該函內容不實且有損其聲譽，於94年
    8月28日向相對人申請註銷及撤回上開函之記載及指控，相
    對人於94年9月9日以高市左區民字第0940010701號函覆略謂
    係屬於內部管理措施，僅得依公務人員保障法第23條之規定
    ，提出申訴等語，予以拒絕。為此，抗告人提起本件行政訴
    訟，依一般給付訴訟聲明求為判決：相對人應以函文方式陳
    送高雄市政府及函知抗告人表明塗銷及撤回相對人91年7月2
    日高市左區民字第0910007902號函及函稿中有關抗告人工作
    消極、工作不積極、為民服務態度欠佳之紀錄及有損名譽之
    指控云云。原審裁定駁回其訴，係以：查相對人91年7月2日
    函主旨載明：「本區調解委員會秘書甲○○辦理調解等業務
    ，因工作消極、為民服務態度欠佳擬調整其職務，改派課員
    王明德擔任，謹報請  鑒核。」等語，此乃相對人基於行政
    業務需要於91年6月24日以高市左區民字第0910007500號函
    調整抗告人職務後，相對人按「高雄市各區公所遴派調解會
    兼任秘書暫行處理原則」規定，函報高雄市政府核備之公函
    ，僅屬機關間行文，係行政機關間內部所為職務上之表示，
    又縱相對人曾以該函調整抗告人職務，亦屬相對人內部所為
    之管理措施，且其調任與否均仍敘相同俸級，並無降級或減
    俸情事，並未改變抗告人公務員之身分關係，對其權利亦無
    重大影響，及非屬基於公務人員身分所產生公法上財產請求
    權遭受侵害，揆諸首揭公務人員保障法第77條第1項之規定
    及司法院解釋意旨，抗告人對該函有所不服，自屬應循申訴
    、再申訴途徑尋求救濟，尚不得提起行政訴訟，而本件抗告
    人逕行提起本件行政訴訟，於法即有未合等由，資為判斷之
    論據。
三、本院按：依司法院歷次相關解釋（司法院釋字第187號、201
    號、243號、266號、298號、312號、323號、338號解釋），
    須足以改變公務員身分關係，或於公務員權利有重大影響之
    處分，或基於公務員身分所產生之公法上財產上請求權，始
    可依公務人員保障法所定復審程序請求救濟，並提起行政爭
    訟。若機關長官所為之工作指派、未改變公務員身分之記大
    過、記過處分、考績評定、機關內部所發之職務命令或所提
    供之福利措施，為公務員保障法第77條第1項所指之工作條
    件或管理措施，僅得依公務人員保障法所定申訴、再申訴程
    序尋求救濟，不得提起行政訴訟。查相對人91年7月2日函主
    旨載明：「本區調解委員會秘書甲○○辦理調解等業務，因
    工作消極、為民服務態度欠佳擬調整其職務，改派課員王明
    德擔任，謹報請  鑒核。」等語，此乃相對人基於行政業務
    需要於91年6月24日以高市左區民字第0910007500號函調整
    抗告人職務後，相對人按「高雄市各區公所遴派調解會兼任
    秘書暫行處理原則」規定，函報高雄市政府核備之公函，僅
    屬機關間行文，係行政機關間內部所為職務上之表示，該函
    並非對外發生效力之行政處分，固無疑義，然相對人認定抗
    告人工作消極、為民服務態度欠佳，並據以調整職務，此乃
    對機關內部人員管理之具體事件，抗告人欲撤銷相對人上開
    管理事件之認定，仍屬對服務機關所為之管理措施聲明不服
    ，依前開說明，僅能依申訴、再申訴請求救濟，不得提起行
    政訴訟，所謂不得提起行政訴訟，除不得提起撤銷訴訟、課
    予義務訴訟外，包括不得提起確認及一般給付訴訟。故抗告
    意旨謂：相對人91年7月2日之函既僅屬機關間內部之表示，
    自非對相對人所為之管理措施，無申訴、再申訴程序之適用
    。故本件符合行政訴訟法第8條第1項所定一般給付訴訟之要
    件，而無須先行提出申訴。且本件並非對調職事件部分提起
    訴訟，原審竟就調職部分加以審理，而謂抗告人僅能循申訴
    、再申訴請求救濟，未能就本案是否合於行政訴訟法第8條
    第1項規定加以審理，顯屬違法云云，依上開說明，核無足
    取。原裁定駁回抗告之訴，理由雖未儘妥適，然因與裁判結
    果並無不合，仍應予維持。從而本件抗告難認有理由，應予
    駁回。至抗告人既已對本件管理行為不服，雖未以申訴名義
    為之，相對人仍應依申訴程序予以受理，尚不得僅一函文答
    覆請其依申訴程序為之。併此敘明。
四、依行政訴訟法第104條、民事訴訟法第95條、第78條，裁定
    如主文。
中    華    民    國    95    年    9     月    28    日
                  第四庭審判長法  官  高  啟  燦
                              法  官  黃  璽  君
                              法  官  廖  宏  明
                              法  官  楊  惠  欽
                              法  官  林  樹  埔
以  上  正  本  證  明  與  原  本  無  異
中    華    民    國    95    年    9     月    29    日
                              書記官  彭  秀  玲


司法院資訊處製作；財團法人民間司法改革基金會備份。
